【裁判字號】    89,自,509
【裁判日期】    900119
【裁判案由】    誣告
【裁判全文】
臺灣臺北地方法院刑事判決                          八十九年度自字第五０九號
    自  訴  人  丙○○
    自訴代理人  沈宏裕律師
    被      告  乙○○
    選任辯護人  蕭玉杉律師
右列被告因誣告案件，經自訴人提起自訴，本院判決如左：
    主  文
乙○○無罪。
    理  由
一、本件自訴意旨如附件自訴狀影本所載。
二、按犯罪事實應依證據認定之，無證據不得推定其犯罪事實。又不能證明被告犯罪
    者，應諭知無罪之判決，刑事訴訟法第一百五十四條、第三百零一條第一項分別
    定有明文。又被害人所述被害情形如無瑕疵可指，而就其他方面調查又與事實相
    符，其供述始足據為判決之基礎；且自訴人之指訴，係以使被告受刑事訴追為目
    的，是其陳述是否與事實相符，仍應調查其他證據以資審認（最高法院三十二年
    上字第六五七號、五十二年台上字第一三００號判例參照）。又事實之認定，應
    憑證據，如未能發現相當證據，或證據不足以證明，自不能以推測或擬制之方法
    ，為裁判基礎；又認定犯罪事實所憑之證據，雖不以直接證據為限，間接證據亦
    包括在內；然而無論直接或間接證據，其為訴訟上之證明，須於通常一般之人均
    不致有所懷疑，而得確信其為真實之程度者，始得據為有罪之認定，倘其證明尚
    未達到此一程度，而有合理之懷疑存在時，事實審法院復已就其心證上理由予以
    闡述，敘明其如何無從為有罪之確信，因而為無罪之判決，尚不得任意指為違法
    ，最高法院四十年台上字第八六號及七十六年台上字第四九八六號分別著有判例
    可資參照。次按，刑法第一百六十九條第一項之誣告罪，以意圖他人受刑事或懲
    戒處分，向該管公務員誣告為構成要件，故該項犯罪，不特須指出其具體事實，
    足以使人受刑事或懲戒處分，且須明知其為虛偽，具有故意構陷之情形始能成立
    ，若係出於誤會或懷疑有此事實而為申告，以致不能證明其所訴之事實為真實，
    或係所告尚非全然無因，衹因缺乏積極證明致被誣告人不受訴追處罰者，縱被訴
    人不負刑責，而告訴人本缺乏誣告之故意，自難成立誣告罪名，最高法院二十二
    年度上字第三三六八號、四十三年度台上字第二五一號及四十四年度台上字第八
    九二號分別著有判例可資參照。
三、本件自訴人丙○○認被告乙○○涉有刑法第一百六十九條第一項之誣告犯行，無
    非係以：被告即三通稅務顧問有限公司（以下簡稱三通稅務公司）之負責人乙○○明知自訴人丙○○並未未經其同意而以全球生技顧問股份有限公司（以下簡稱
    全球生技公司）之名義與宏國開發股份有限公司（以下簡稱宏國公司）簽立「租
    賃契約書增訂」，亦未指示警衛將三通稅務公司大門鎖上鐵鍊，而妨害被告承租
    權利之行使，竟於民國八十九年五月三日由被告代表該公司，以虛構之上開事實
    誣告自訴人觸犯刑法第二百十六條、第二百十條之行使偽造私文書罪及第三百零
    四條之強制罪嫌而向台灣台北地方法院提起自訴，嗣經台灣台北地方法院八十九
    年度自字第四一八號判決無罪確定，被告在毫無根據，亦無合理懷疑之情形下虛
    構上開情節，顯有誣告之故意，復有上開自訴狀及判決書各一份在卷可稽為其主
    要論據。訊據被告乙○○固不否認於八十九年五月三日代表三通稅務公司對自訴
    人丙○○提起前開自訴，然堅詞否認有何誣告之犯行，辯稱：其提起前開訴訟所
    陳述之事實均係基於切實之事實證據或因而致生合理之懷疑，並無虛捏事實之情
    形等語。
四、經查，被告乙○○曾代表三通稅務公司於八十九年五月三日以自訴人丙○○涉犯
    刑法第二百十六條、第二百十條之行使偽造文書罪及第三百零四條之強制罪嫌而
    向台灣台北地方法院提起自訴，嗣經台灣台北地方法院八十九年度自字第四一八
    號判決自訴人丙○○無罪確定等事實，業經被告乙○○供明在卷，復經本院依職
    權調閱上開卷宗查明無訛，並有自訴人所提出之上開判決書及自訴狀影本各一份
    附卷可稽。次查，三通稅務公司與宏國公司先後於八十八年三月二十四日及八十
    八年七月二十六日簽立「租賃契約書」及「租賃契約書增訂」等情，業經自訴人
    丙○○陳明在卷，並有前開二紙契約書影本附於本院八十九年度自字第四一八號
    卷宗可稽，而經本院核對該文件上所使用之「三通稅務顧問有限公司」及「乙○○」印文，其中有關「乙○○」之印文並不相符；而證人即宏國公司職員潘政容
    於八十九年六月十四日本院八十九年度自字第四一八號案件調查中亦證稱：「八
    十八年年中的時候，當初袁先生打電話來說要成立一間全球生技科技公司，要在
    此地成立，需要我們公司同意，後來有傳真給我們，我們總經理同意以後，才做
    增訂契約書，做完以後再交給客戶用印，我們再收回用印。一式二份。」等語；
    又宏國公司所製作打字尚未經雙方簽章之「租賃契約書增訂」及雙方蓋章後之「
    租賃契約書增訂」均交由三通稅務公司之員工張澂所簽收，此有簽收單及八十八
    年七月二十日、七月二十九日之收發文簿影本附於上開卷宗可稽，復經證人潘政
    容於上開案件中證述在卷；徵諸證人張澂於八十九年七月二十一日本院八十九年
    度自字第四一八號案件調查中亦證稱：「我應徵時公司門口掛的是三通資產公司
    ，和我應徵的是甲○○」、「領薪水是向甲○○，我的扣繳憑單是三通稅務，工
    作上是三通稅務以及三通資產的工作都有做」、「簽收單是我簽收的，但我沒印
    象收到那一份‧‧‧收到的文件我都交給甲○○處理」、「甲○○是三通資產的
    人」及證人即全球生技公司之秘書常儷馨於八十九年六月十四日本院八十九年度
    自字第四一八號案件調查中證稱：「‧‧‧增訂契約書三通稅務的章已經蓋好，
    契約書是甲○○交給我的」等語，參以證人甲○○於本院八十九年十一月八日調
    查中證稱：「‧‧‧辦公處所是由我為了三通資產而以三通稅務的名義，與宏國
    所簽立的租約，去簽約時的用印是由我帶三通稅務的印章去簽約的，三通稅務的
    章平時都是我在保管，我的職員不能拿此印章，都是由我用印。」、「（問：被
    告何時向你反應租約多一人？）是今年一月份他跟我說的，當時我告訴他我也不
    知道有此事。我們是在一個禮拜之後有跟宏國聯絡，宏國表示是自訴人所提出的
    。」、「當時是因乙○○來問我租約之事，我把租約打開來看發現裡面多了一張
    租約增訂版，我也不知道為何會有此文件，我也沒有去查為何會有此文件，‧‧
    ‧」，足見被告乙○○所稱其因發現契約書上印文不符而向宏國公司及甲○○查
    詢得知為自訴人丙○○所為乙情，應非虛言。況就本院八十九年度自字第四一八
    號判決理由觀之，僅係認定證人甲○○就該租賃契約增訂書之簽立應已知情，而
    就證人甲○○於本院八十九年度自字第四一八號案件及本院調查中所為相關之證
    言，亦難認定被告乙○○於提起前開自訴時就該等簽訂「租賃契約書增訂」事宜
    即已知情，自難逕以認定被告乙○○有何虛捏事實之情事。再查，被告乙○○於
    八十九年五月一日偕同證人甲○○前往大樓警衛室查明公司大門上鎖一事，業經
    被告乙○○供明在卷，復經證人甲○○及丁○○於本院八十九年十一月八日調查
    中證述在卷，並有被告乙○○所提出之錄音帶及譯文一份在卷可按，而該錄音帶
    之譯文記載有：「租約問題。是這位先生找管理處，丙○○是不是，袁先生找管
    理處講，叫我們幫忙鎖這個，你有問題找這個。」等語，亦經本院於八十九年十
    一月八日當庭勘驗無訛，足見被告乙○○辯稱其係因警衛室人員之告知而懷疑自
    訴人丙○○涉有強制罪嫌乙節，應堪採信，自難據以認定被告乙○○就該等事項
    有何故意虛構之情事。綜上所述，被告乙○○於上開案件所指之事實既非憑空捏
    造，已如前述，自難僅以該案件嗣經本院判決自訴人無罪確定遽為不利被告之認
    定。此外，復查無其他積極證據足資證明被告乙○○有何誣告之犯行，依照前開
    之說明，自應為被告無罪之諭知。
據上論斷，應依刑事訴訟法第三百四十三條、第三百零一條第一項前段，判決如主文
。
中    華    民    國      九十        年      一      月      十九      日
                                      臺灣臺北地方法院刑事第九庭
                                            法  官  黃雅君
右正本證明與原本無異。
如不服本判決，應於判決送達後十日內，向本院提出上訴狀。
                                            書記官  陳怡如
中    華    民    國      九十        年      一      月  三十      日


司法院資訊處製作；財團法人民間司法改革基金會備份。
